臺灣高等法院花蓮分院刑事判決　　　　　　九十二年度交上易字第二九號
　　上　訴　人　臺灣花蓮地方法院檢察署檢察官
　　被　　　告　甲○○
右列上訴人因被告過失致人於死案件，不服臺灣花蓮地方法院九十一年度交易字第一
○○號中華民國九十二年九月十七日第一審判決（起訴案號：臺灣花蓮地方法院檢察
署九十一年度偵字第二○四○、二○九一號），提起上訴，本院判決如左：
    主  文
原判決撤銷。
甲○○因過失致人於死，處有期徒刑壹年。
    事  實
一甲○○為現職警員，於民國（下同）九十一年四月六日晚間二十時五十分許，駕駛
  車牌號碼Ｕ二－四五六一號自用三陽喜美三門轎跑車，搭載其妻梁梅玉，沿花蓮縣
  秀林鄉往花蓮市區（由南往北）行駛，途中因故改由北往南行駛，於同日二十時五
  十六分，行經花蓮縣吉安鄉○○路○段四二○號南下車道，本應注意車前狀況，並
  隨時採取必要之安全措施，且行車速度不得超過速限六十公里，依當時晴天，路面
  舖設柏油且乾燥無缺陷，亦無障礎，視距良好，並無不能注意之情形，竟疏於注意
  車前狀況，以時速約八十公里之速度行車，適有同方向前方由謝宗興所騎乘之ＸＴ
  Ｗ－八一七號重型機車，因甲○○所駕駛之上開自用轎跑車前右側自後擦撞謝宗興
  所騎乘機車之左側，致謝宗興所騎乘之機車偏移並衝向人行道撞及路樹，謝宗興因
  而摔落頭部撞及路樹造成顱內出血，經送醫延至同日二十一時十五分許不治死亡。
二案經台灣花蓮地方法院檢察署檢察官自動檢舉及花蓮警察局吉安分局報請偵查後由
  該署檢察官偵查起訴。
    理  由
一訊據被告甲○○矢口否認有左揭過失致人於死之犯行，辯稱當時伊駕駛前揭Ｕ二－
  四五六一號車輛由南往北行駛，伊行經事故現場時，聽到機車「碰」的一聲，伊就
  停下來想要去救人，走到路中央分隔島看到有人倒下來，伊就到丙○○家去請丙○○女士報警，當時伊所駕車輛即停在卓女士家門口之北上車道等語，惟查：
  (一)被告於警訊時供稱伊行經肇事地點時先聽到撞擊聲而後就往對向車道看過去，就
    看見一機車飛了起來，伊當時並未看見有其他車輛，也沒有看見任何車輛碰到他
    （指被害人或其機車，見相驗卷第十頁）。依本件肇事路段照片顯示，南下與北
    上車道之間設有分隔島，分割島上種有修剪整齊之矮樹，依一般轎跑車之高度，
    駕駛人之視線應可見及對向車道之一般車輛，依被告上開供述，應可確定被害人
    所駕車輛並無遭受其他同向行駛中之車輛撞擊之可能。因此，本件所應究明者，
    即被害人所駕機車究為自行倒地後衝向人行道撞擊路樹（依卷附照片及警繪道路
    交通事故調查報告表事故現場圖顯示被害人所駕機車衝向人行道撞及路樹再倒向
    南下車道外側車道外側），抑或為被告所駕車輛自後側擦撞導致發生事故是已。
    經查：被告雖一再辯稱伊行經肇事路段時係行駛於北上車道，而非在南下車道，
    不可能追撞或擦撞被害人所駕機車，並舉伊之行動電話係於當晚八點四十八分二
    十五秒曾在秀林鄉文蘭村基地台有發話之通聯紀錄為證明，然本件被告所有之行
    動電話，縱使於案發前後係在被告使用中，充其量亦僅能證明當晚八點四十八分
    許被告仍在文蘭基地台接收站通話範圍內駕車北上而已，被告是否於駕車北上之
    際又迴轉南下車道之情事，則非能依上開通聯紀錄所可認定。證人劉定榮於原審
    法院審理中經具結後證稱：本件肇事時伊雖未目擊，但當時伊在伊家蘭花園有聽
    到「碰」的一大聲撞擊聲，伊聽到該撞擊聲認為是車禍，沒到現場，就去家裡打
    一一九，過一陣子救護車就來了，伊打完電話走到福興八街路口，就看到一輛紅
    色小轎車（按轎跑車一般人亦通稱為轎車）停在福興八街路口，是南下（指中央
    路、福興八街為東西向）車道路口，不是北上（見原審卷第二五○頁－二五四頁
    ）。可見本件肇事後證人劉定榮立即打電話向一一九報案，再據駕駛救護車之司
    機連群於原審具結後亦供稱伊接獲報案至到達現場時間不會超過三分鐘，伊到達
    現場時被告站在分隔島上指引傷者處，（見原審卷第二六三頁）。再者，證人乙○○於偵查中，原審及本院審理時經具結後證稱肇事時伊有見到一部紅色車子由
    北往南行駛，時速約八十公里，由大燈看起來搖搖擺擺，伊聽到剎車聲及碰撞聲
    後，那部紅色車子即停在南下車道福興八街迴轉路口，然後再開向北上車道丙○○家門口，伊有聽到他（指被告）請卓小姐打電，當時伊並沒有看到其他車輛，
    且伊有看到那部車子前面有撞到東西的裂痕，第二天伊行經該處有撿到小小的紅
    色玻璃纖維，伊認為沒什麼用就把它丟在垃圾堆（見相驗卷第一五六頁以下，原
    審卷第二二七頁以下，本院審判筆錄），證人丙○○於本院證稱伊感覺上是聽到
    有碰撞聲後約五分鐘左右被告就到伊家敲門請伊打電話報警；綜合以上證人證言
    觀察，本件車禍發生時被告所駕駛之紅色轎跑車，確係由南往北而與被害人所騎
    乘之機車同向行駛，肇事後被告所駕車輛先停於福興八街之迴轉道附近，被告見
    救護車已到（由劉定榮打一一九呼叫）始由該迴轉道掉頭轉向北上車道而停於證
    人丙○○住家門前，事實已彰彰明甚，苟非被告駕車擦撞被害人所駕機車致肇事
    端，被告何需多方迴避其當時行車方向是由北往南之事實。
  (二)據吉安派出所所長於偵查中所書寫之報告略稱：伊於九十一年五月十七日十一時
    電請被告甲○○將其所駕駛之Ｕ二－四五六一號自小客車開來吉安派出所與被害
    人謝宗興所騎乘之機車（ＳＴＷ－八一七號）比對，經比對結果，汽車右保險桿
    下方龜裂處與出事機車右下方引擎蓋（擦撞）痕跡大約相符，經請被告甲○○提
    出合理解釋，甲○○稱於元月將車要求宜蘭縣政府稽查處「小朱」之友人代為停
    車，不小對撞擊底盤所造成，但經電詢「小朱」者，據「小朱」答稱曾替被告停
    車，但確定並無擦撞底盤之事發生（見相驗卷第一二○頁），且李光中於原審經
    具結後，亦為如上述報告書所載相同之供述（見原審卷第二四三頁），而被告於
    本院卻供稱伊車保險桿右下方之破裂是因底盤較低，碰到石頭所致而未再言及係
    友人代為停車造成。再證諸證人乙○○於警訊中供稱：肇事後原來往南下車道行
    駛之喜美紅色自小客車底盤很低，沒有後車廂，前方乘客座方向前保險桿下方有
    一個洞（見相驗卷第一四○頁）；依乙○○上開描述，該紅色三陽喜美三門自小
    客與卷附被告所駕車輛完全相符，且乙○○又供稱：上開自小客車右前輪胎上有
    擦痕，輪胎整圈有白色物質，很像擦到人行道旁遺留水泥粉末，（見同上筆錄）
    ，及證人李光中於原審證稱：被告要離開時，伊告訴被告車子千萬不要作任何更
    動，伊把車子送到分局去，據伊了解車子有一些更動，有避震器及前輪胎，從輪
    胎一比對，就可以知道整個輪胎被換掉，當初比對特依胎紋深度應該不用更換輪
    胎（原審卷第二四四頁）又被告所駕上開自小客車於扣案時前後四只輪胎均非新
    胎（見原審卷第一三四頁至一三七頁照片），九十一年十月三十日在吉安分局由
    原審法院法官勘驗查扣之上開車輛時前輛已更換為新胎（見原審卷第三十四頁勘
    驗筆錄及五十三至五十四頁照片）凡此亦見被告駕車行經本件肇事路段時曾偏右
   致輪胎擦撞路旁人行道邊緣而留下痕跡，事後因警方已懷疑被告所駕車輛為肇事
    汽車，被告為恐事跡敗露，不顧李光中所長之告戒而更換尚不須更換之輪胎，其
    所辯伊僅將前後輪胎對調，即非可信。
  (三)證人即被告之妻梁梅玉雖證稱案發當時被告行車方向只在中央路往花蓮方向，伊
    在車上睡覺，於原審審理中辯護人詰問梁梅玉「車禍發生時你先生有何動作？」
    時，梁梅玉答稱：「我先生叫醒我，說好像有撞到人，叫我打電話報警．．．」
    （見原審卷第二五五頁審判筆錄），設若當時被告行車方向在北上車道，何來「
    好像有撞到人」之說？從而證人梁梅玉所稱當時被告行車方向在北上車道（往花
    蓮），經核即係迴護被告之詞而無足採。又證人龍國明、沈正隆並證稱被告所駕
    駛之前開車輛在九十一年二月二十四日之前右前方保險桿即有撞過已節縱然屬實
    ，同一位置再發生碰撞之機會仍不能排除。再者，台灣花蓮地方法院檢察署檢察
    官於九十一年六月六日勘驗前開被告所駕Ｕ二－四五六一號自小客車與被害人騎
    乘之ＳＴＷ－八一七號重型機車時，經比對Ｕ二－四五六一號自小客車右前方保
    險桿下方斷裂脫漆處與ＳＴＷ－八一七重型機車下方甲擎蓋板痕跡大約相符，（
    見相驗卷第七一頁履勘筆錄），再參酌本件肇事路段道路筆直寬敞，被害人騎乘
    機車行經該路段自行摔倒機率極微，依被告及前述證人乙○○、劉定榮之供述當
    時並未發現其他車輛經過，則被害人所騎乘機車遭其他（除被告所駕汽車）車輛
    撞擊失控之情形亦幾無可能。
  (四)本件車禍發生時間在九十一年四月六日，被告所駕駛之Ｕ二－四五六一號自小客
    車則遲至同年六月六日始經扣押（見相驗卷第七二頁吉安警察分局函），其間已
    相隔二月，該車及被害人所騎乘之機車於九十二年四月二十三日（距案發時間已
    相隔一年）始經原審法院函經警政署刑事察局派員勘察採證，經鑑驗結果兩車雖
    無轉移漆痕或明顯之外附漆痕，被害人所騎乘之機車亦未發現明顯遭外力撞擊之
    凹痕，綜合判斷未發現二車因接觸或撞擊所致之明顯轉移跡證，惟查：本件事發
    二月後被告所駕車輛始經扣押，時隔一年始勘察採證，其間兩車置於屋外任經風
    吹、日曬與雨打（見原審卷第一三四頁以下照片顯示採證現場），則上述刑事警
    察局勘察採證比對結果「未發現」二車接觸或撞擊跡證，充其量亦僅表示因鑑驗
    條件不良而「未發現」具體跡證而已，此亦不足據為認定兩車確未發生側面擦撞
   之依據。
  (五)本件肇事路段行事速限為時速六十公里，此有卷附警察道路交通事故調查表告表
    可稽，而被告行經該路段時其行車速度約八十公里已如前述，且依卷附照片顯示
    肇事路段南下外側車道近人行道處即有剎車痕（見相驗卷第十六頁）及福興八街
    口迴護道亦有明顯之迴轉剎車痕（見同上卷第六十三頁），證人蔡孟修於偵查中
    之供述及其提供之照片亦顯示現場留有剎車痕（見相驗卷第五五頁以下），則警
    方繪製之現場圖未顯示有剎車痕，非能表示被告若駕車高速行經該處肇事何以未
    遺留剎車痕而為被告有利之認定。又本件被害人係因本件車禍頭部外傷、顱內出
    血死亡，亦經檢察官督同檢驗員相驗無訛，製有勘驗筆錄及驗斷書在卷可稽。
二按汽車行駛時，駕駛人應意車前狀況及兩車併行之間隔，並隨時採取必要之安全措
  施，又行車速度應依標誌或標線之規定，不得超速行駛，道路交通安全規則第九十
  四條、第九十三條分別定有明文。綜合前開事證，被告所辯不能採信，其駕駛汽車
  違反上開規定致肇事端足堪認定；核被告所為，係犯刑法第二百七十六條第一項之
  過失致人於死罪。本件原審以不能證明被告犯罪而為無罪之諭知，經核即有未當，
  公訴人上訴意旨求為撤銷改判，為有理由，因而撤銷原審判決，並審酌被告身為警
  察，犯後多方飾卸，其過失不輕且未賠償被害人家屬所生之損害等一切情狀，量處
  如主文所示之刑，用資懲儆。
據上論斷，應依刑事訴訟法第三百六十九條第一項前段、第三百六十四條、第二百九
十九條第一項前段，刑法第二百七十六條第一項、罰金罰鍰提高標準條例第一條前段
判決如主文。
本案經檢察官李土城到庭執行職務。
中      華      民      國      九十三    年     三     月      二      日
                                    審判長法官  謝  志  揚
                                          法官  何  方  興
                                          法官  蔣  有  木
右正本證明與原本無異。
本件不得上訴。
                                        書記官  鄧  瑞  雲
中      華      民      國      九十三    年     三     月      二      日
